臺灣高等法院刑事判決　　　　　　　　93年度上訴字第3022號
上　訴　人
即　被　告　甲○○
　　　　　　　　　　一號
上列上訴人因毒品危害防制條例案件，不服臺灣基隆地方法院93
年度訴字第496 號，中華民國93年9 月21日第一審判決（起訴案
號：臺灣基隆地方法院檢察署93年度毒偵字第932 號），提起上
訴，檢察官並移送併案審理（臺灣基隆地方法院檢察署九十三年
度毒偵字第2452號），本院判決如下：
    主  文
原判決撤銷。
甲○○施用第一級毒品，累犯，處有期徒刑壹年參月。
    事  實
一、甲○○前曾因施用第二級毒品案件，經臺灣基隆地方法院先
    後二次依檢察官之聲請，裁定送勒戒處所觀察、勒戒，經勒
    戒結果，均被判定無繼續施用毒品傾向，而由臺灣基隆地方
    法院檢察署檢察官於八十八年十月七日及同年十一月十六日
    分別為不起訴處分確定（臺灣基隆地方法院檢察署八十八年
    度偵緝字第四二八號、八十八年度毒偵字第八０三號）。甲
    ○○於九十年至九十一年間，復因犯施用第二級毒品罪及詐
    欺罪，為臺灣基隆地方法院分別判處有期徒刑陸月，如易科
    罰金以參佰元折算壹日，及有期徒刑參月，如易科罰金以參
    佰元折算壹日確定（另因施用毒品案件，先經裁定送強制戒
    治），該二有期徒刑，嗣經同法院裁定定應執行刑有期徒刑
    捌月確定。九十一年間，甲○○再因犯施用第一級毒品罪及
    施用第二級毒品罪，經臺灣基隆地方法院各判處有期徒刑柒
    月、柒月，定應執行有期徒刑壹年確定。其該捌月、壹年有
    期徒刑，經付執行及接續執行，並合併計算刑期，九十二年
    十二月三十日縮刑假釋出監，九十三年五月六日假釋期間屆
    滿執行完畢。
二、甲○○猶不知悛悔，於五年內，明知毒品海洛因、安非他命
    各屬毒品危害防制條例規定禁止持有、施用之第一級毒品、
    第二級毒品（下各簡稱：海洛因、安非他命），竟基於施用
    海洛因、安非他命之犯意，先於九十三年五月二十五日上午
    某時點，在其位於基隆市中山區○○○路五一巷五十號原居
    處，以將海洛因粉末及安非他命結晶體同置於吸食器內，再
    點火燒烤後吸食之方式，同時施用海洛因及安非他命一次。
    嗣於九十三年十月六日十六時許之前九十四小時零五分許內
    某時點，甲○○復承前施用安非他命之同一概括犯意，在基
    隆市某處，連續以同一方法，施用安非他命一次。
三、經警先於九十三年五月二十五日二十二時五十分許，持法官
    簽發之搜索票，在甲○○上揭居處查獲其涉嫌施用毒品案件
    ，並經警於翌（二十六）日凌晨四時三十五分許之警詢中，
    經徵得甲○○之同意，採取其尿液，經送鑑定結果，證實呈
    嗎啡及安非他命陽性反應。同年十月六日十六時許，復經警
    在基隆市中山區○○○路與健民街交岔路口，依毒品危害防
    制條例第二十五條第二項、第一項規定，通知甲○○到場採
    驗尿液，經徵得甲○○同意，於當日十七時五十五分許，在
    警局採取其尿液，經送鑑定結果，證實呈安非他命陽性反應
    。
四、案經基隆市警察局第四分局分別報由臺灣基隆地方法院檢察
    署檢察官偵查起訴及移送併案審理。
    理  由
一、認定事實所憑之證據及理由：
    (一)對於上訴人即被告甲○○於九十三年五月二十五日上午某
      時點，在上址，以將海洛因及安非他命同置於吸食器內之
      方式，同時施用海洛因及安非他命一次之犯行，業據被告
      於原審準備程序及審判程序中自白不諱（見原審卷第三七
      頁、第四六頁），而被告於同年月二十六日凌晨四時三十
      五分許之警詢中，經警採取之尿液，經送臺灣檢驗科技股
      份有限公司，以ＥＩＡ酵素免疫分析法初步檢驗，並以Ｇ
      Ｃ／ＭＳ氣相層析質譜儀法確認檢驗，證實呈安非他命陽
      性反應及嗎啡陽性反應之事實，亦有該公司濫用藥物尿液
      檢驗報告一份在卷可稽（附於九十三年度毒偵字第九三二
      號卷第六五頁），足以證明被告此部分自白之真實性。又
      參諸海洛因於人體內會代謝成嗎啡，因此涉嫌海洛因之吸
      食者係檢驗其尿液中之嗎啡反應等情，此為本院職務上已
      知之事實，被告亦供承其施用者為海洛因，復觀以目前常
      見施用之毒品皆係海洛因，甚少或甚至未見有施用鴉片或
      嗎啡者之常情，則被告所施用之與嗎啡有關之毒品係為海
      洛因之事實，亦應堪以認定。
    (二)就被告於九十三年十月六日十六時許之前九十四小時零五
      分許內某時點之施用安非他命犯行部分：
      查：被告於九十三年十月六日十六時許（移送併案審理意
      旨誤為十六時十分許），為警通知到案，經警於同日十七
      時五十五分許採取之尿液，經送臺灣檢驗科技股份有限公
      司，利用ＥＩＡ酵素免疫分析法初步檢驗，並以ＧＣ／Ｍ
      Ｓ氣相層析質譜儀法確認檢驗，證實確呈安非他命陽性反
      應之事實，有警詢筆錄、上開公司濫用藥物尿液檢驗報告
      及列管毒品人口尿液檢體採集送驗紀錄表各一份附卷足憑
      （見九十三年度毒偵字第二四五二號卷第六頁、第八頁、
      第九頁）。按安非他命經口服投與後約百分之七十於二十
      四小時內自尿中排出，約百分之九十於九十六小時內自尿
      中排出，由於目前國內尿液中甲基安非他命之檢驗僅為鑑
      定其是否呈陽性反應而未定其含量，且甲基安非他命成分
      之檢出與其投與方式，投與量、個人體質、採尿時間與檢
      測儀器之精密度等諸多因素有關，因此僅憑尿液中呈安非
      他命陽性反應，並無法確實推算吸食時間距採集時間之長
      短，惟依上述資料推斷，最長可能不會超過四日（九十六
      小時）等情，經行政院衛生署藥物食品檢驗局八十一年二
      月八日藥檢壹字第一一五六號函敘明斯旨明確。本件被
      告於九十三年十月六日十六時許為警通知到案後迄同日十
      七時五十五分許之警詢中經警採尿之時間，屬有警在旁觀
      看之期間，在此時間內被告當不可能有施用毒品之機會，
      扣除此約一小時五十五分之時間，本於證明被告上開尿液
      有安非他命陽性反應之檢驗報告，足見被告應係於九十三
      年十月六日十六時許之前九十四小時零五分許內之某時點
      ，仍有施用安非他命。
    (三)被告於九十三年五月二十五日上午某時點，在其上開居處
      ，係將海洛因及安非他命同置於吸食器內，再以火置其下
      方燒烤之方式，同時施用海洛因、安非他命之情，為被告
      於原審審理時供述在卷，衡諸法務部調查局九十一年六月
      二十八日調科壹字第０九一００四二五一一０號函所稱：
      「海洛因及安非他命之吸食方式，依施用者之使用習慣而
      有所不同，並無一定模式可循。依本局以往鑑定之經驗，
      確曾於毒品證物及吸食工具等之檢驗發現前二者毒品摻雜
      之案例，故研判應有施用者將二者同置於吸食器內施用之
      可能，˙˙˙依據文獻之記載，海洛因之熔點約為攝氏一
      百七十度。甲基安非他命之熔點約為攝氏一百七十二度至
      一百七十四度（即熔點相近）」等語，有該函在卷可稽，
      因被告於警詢及偵查中未曾為係以不同方法施用該二種毒
      品之供述（見九十三年度毒偵字第九三二號卷第六頁、第
      五五頁），復無其他證據足以證明被告此部分之供述為虛
      偽，則其此部分供述尚可採信。公訴人認被告於本案第一
      次被查獲前係分別於不同時間施用該二種毒品，尚有未洽
      。
    (四)綜上論述，被告施用海洛因及施用安非他命犯行，均洵堪
      認定。
二、論罪科刑部分：
    (一)按海洛因屬於毒品危害防制條例第二條第二項第一款規定
      之第一級毒品。核被告施用海洛因之行為，犯毒品危害防
      制條例第十條第一項之施用第一級毒品罪。次按安非他命
      屬毒品危害防制條例第二條第二項第二款規定之第二級毒
      品。核被告施用安非他命之行為，均係犯毒品危害防制條
      例第十條第二項之施用第二級毒品罪。被告先後二次施用
      安非他命犯行，手法相同，觸犯犯罪構成要件相同之罪名
      ，且依施用毒品犯罪之特性觀之，顯係基於概括犯意反覆
      實施，為連續犯，依刑法連續犯之規定論以一罪。被告施
      用海洛因、安非他命時之持有海洛因、安非他命之行為，
      各為高度之施用行為所吸收，均不另論罪。
    (二)查被告於九十三年五月二十五日上午某時點，係同時將海
      洛因、安非他命置於吸食器內，再以火置其下方燒烤之方
      式，施用海洛因、安非他命之事實，業見前述，是被告此
      部分行為，係於同時地，以同一方法，施用海洛因、安非
      他命，因其該次僅有一個施用行為，同時觸犯上開二罪名
      ，應構成想像競合犯。被告先後二次施用安非他命犯罪，
      應先論以一連續施用第二級毒品罪，再與被告施用第一級
      毒品犯罪，依刑法第五十五條想像競合犯之關係，從一重
      之施用第一級毒品罪處斷。公訴人起訴事實雖僅論及被告
      於本案第一次被查獲前之施用海洛因及施用安非他命一次
      之犯行，惟被告另一次施用安非他命犯行，與原起訴之被
      告該次同時施用海洛因、安非他命行為，既有連續犯及想
      像競合犯之裁判上一罪關係，為起訴效力所及，本院自應
      一併審判。
    (三)被告曾於九十年至九十一年間，因犯施用第二級毒品罪及
      詐欺罪，為臺灣基隆地方法院分別判處有期徒刑陸月，如
      易科罰金以參佰元折算壹日，及有期徒刑參月，如易科罰
      金以參佰元折算壹日確定，該二有期徒刑，嗣經同法院裁
      定定應執行刑有期徒刑捌月確定；九十一年間，被告再因
      犯施用第一級毒品罪及施用第二級毒品罪，經臺灣基隆地
      方法院各判處有期徒刑柒月、柒月，定應執行有期徒刑壹
      年確定，其該捌月、壹年有期徒刑，經付執行及接續執行
      ，並合併計算刑期，九十二年十二月三十日縮刑假釋出監
      ，九十三年五月六日假釋期間屆滿執行完畢，有臺灣高等
      法院被告全國前案紀錄表、臺灣基隆地方法院檢察署刑案
      資料查註表各一份在卷可考，五年以內再犯有期徒刑以上
      之本罪，為累犯，依刑法累犯之規定，加重其刑。
    (四)原審據以論罪科刑，固非無見，惟檢察官移送併案審理之
      被告於九十三年十月六日十六時許之前九十四小時零五分
      許內某時點之施用安非他命一次犯行部分，原判決未及審
      酌，尚有未洽，被告未具理由之上訴，固無理由，惟原審
      判決既有該可議之處，自應由本院將原審判決撤銷改判。
      按被告犯罪事實既有擴張，就其犯罪態樣而從形式上觀察
      ，雖同為刑法第五十六條所規定之連續犯或同法第五十五
      條所規定之想像競合犯，但在實質上已因被告犯罪事實之
      擴張而有所不同，因之第一審所量處之刑，既未包括第一
      審法院判決後連續所犯之罪，就其有無適用刑法第五十六
      條之內涵而論，自不適當，第二審法院因而撤銷第一審判
      決，另為審酌刑法第五十七條之規定量處被告有期徒刑，
      雖較第一審宣示之刑為重，於法尚無違誤（最高法院八十
      二年度臺非字第二六０號判決意旨參考）。茲審酌被告有
      先後多次如事實欄一所示之違反毒品危害防制條例案件前
      科，有臺灣高等法院被告全國前案紀錄表、臺灣基隆地方
      法院檢察署刑案資料查註表、臺灣基隆地方法院檢察署八
      十八年偵緝字第四二八號、八十八年度毒偵字第八０三號
      不起訴處分書各一份在卷可考，猶不知悛悔，再為本案犯
      罪，其本案施用之毒品包含海洛因及安非他命，且於本案
      第一次被查獲後，猶不知警惕，仍有施用毒品行為，顯見
      其深陷毒癮無法自拔等一切情狀，爰量處如主文所示之刑
      。
    (五)按沒收係附隨於主刑，必該沒收物品與其所宣告主刑，具
      有關連性，方能諭知沒收（最高法院八十七年度臺上字第
      一六七八號判決意旨參照）。本案第一次查獲被告時，在
      其居處扣得之毒品海洛因、安非他命、吸食器等物，均為
      案外人謝素貞持有及所有，為謝素貞於警詢中供述在卷，
      謝素貞於警詢中亦未曾供述該等毒品與被告本案犯行有關
      連性（見起訴偵查卷第九頁、第十頁、第十四頁，依公訴
      人起訴書之記載，亦不認該等扣案物與被告本案犯行有關
      連性），揆諸前揭說明，尚不得於本件判決宣告沒收銷燬
      ，附此敘明。
三、被告經合法傳喚（收受被告審判期日傳票之賈永華，為被告
    之弟，係與被告同
    健民街十四巷九弄十一之一號住所，且為成年人，高職畢業
    之事實，有戶役政連結作業系統資料在卷可證，賈永華顯屬
    與被告同居且有辨別事理能力之人，此見原審判決之送達證
    書之記載自明－見原審卷第五四頁，是賈永華代被告收受本
    院傳票，自屬合法，此尚不因送達之郵務士於送達證書誤勾
    選本人欄而有異），無正當理由不到庭，爰不待其陳述逕行
    判決。
據上論斷，應依刑事訴訟法第三百六十九條第一項前段、第三百
六十四條、第三百七十一條、第二百九十九條第一項前段，毒品
危害防制條例第十條第一項、第二項，刑法第十一條前段、第五
十五條、第四十七條，判決如主文。
本案經檢察官陳玉珍到庭執行職務。
中　　華　　民　　國　　94　　年　　1 　　月　　26　　日
　　　　　　　　　刑事第九庭審判長  法  官  李文成
      　　　　　　　　　　　　　　  法　官  官有明
　　　      　　　　　　　　　　　  法　官  王復生
以上正本證明與原本無異。
如不服本判決，應於收受送達後十日內向本院提出上訴書狀，其
未敘述上訴之理由者並得於提起上訴後十日內向本院補提理由書
（均須按他造當事人之人數附繕本）。
                                    書記官  王宜玲
中　　華　　民　　國　　94　　年　　1 　　月　　27　　日
附錄：本案論罪科刑法條全文
毒品危害防制條例第十條
施用第一級毒品者，處六月以上五年以下有期徒刑。
施用第二級毒品者，處三年以下有期徒刑。
